臺灣高等法院刑事裁定
110年度抗更一字第3號
抗  告  人  
即  受刑人  顏志國




上列抗告人即受刑人因聲請定其應執行刑案件，不服臺灣新北地
方法院中華民國110年3月30日所為110年度聲字第951號裁定，提
起抗告，經本院裁定後，由最高法院撤銷發回，本院更為裁定如
下：
    主  文
原裁定撤銷。
甲○○犯如附表所示各罪所處之刑，應執行有期徒刑捌年。
    理  由
一、原裁定意旨略以：抗告人即受刑人甲○○（下稱受刑人）犯如
    附表所示各罪，分別經臺灣桃園地方法院（下稱桃園地院）
    、臺灣臺北地方法院（下稱臺北地院）及原審法院判處如附
    表所示之刑，均分別確定在案，各罪並均為附表編號1裁判
    確定前（即民國107年10月17日）所犯，有本院被告前案紀
    錄表及各該判決書附卷可憑。其中受刑人所犯如附表編號1
    至3、5、7至13、15所示之罪係得易科罰金之罪，而編號4、
    6、14則為不得易科罰金之罪，依刑法第50條第1項但書第1
    款及第2項之規定，應由受刑人請求檢察官聲請定應執行刑
    ，始得依同法第51條規定定其應執行之刑。查受刑人已請求
    聲請人就附表所示之罪，向原審法院提出定應執行刑之聲請
    ，有定刑聲請切結書附卷可查，是本件聲請符合刑法第50條
    第2項規定。從而，聲請人以原審法院為附表之犯罪事實最
    後判決之法院，聲請定其應執行之刑，於法即無不合，應予
    准許。受刑人所犯如附表編號1所示之罪前經桃園地院以107
    年度審簡字第1889號判處應執行有期徒刑7月確定；編號3所
    示之罪經臺北地院以107年度審簡字第2212號判處應執行有
    期徒刑1年4月確定；編號6、7所示之罪經臺北地院以107年
    度審訴字第1116號分別判處應執行有期徒刑2年4月、1年10
    月確定；編號8、9所示之罪經臺北地院以108年度審簡字第6
    68號判處應執行有期徒刑6月確定；編號10至12所示之罪經
    原審法院以108年度審易字第1120號判處應執行有期徒刑1年
    2月確定；編號13所示之罪則經原審法院以108年度審易字第
    1050號判處應執行有期徒刑7月確定，有該等判決書在卷可
    考，是原審法院定其應執行刑，除不得逾越刑法第51條第5
    款所定法定之外部性界限，即不得重於附表編號1至15所示
    宣告刑欄之總和外（即12年6月），亦應受內部性界限之拘
    束，即不得重於附表編號1、3、6、7、8至9、10至12、13及
    2、4、5、14、15所定之原應執行刑加計之總和（即11年4月
    ）。再審酌受刑人所犯附表編號1、10至13均為竊盜罪；附
    表編號2、4、6、8、14為施用第一級毒品罪；附表編號3、5
    、7、9、15為施用第二級毒品罪，考量受刑人各次所犯竊盜
    、違反毒品危害防制條例等罪犯罪之動機、目的、類型、行
    為態樣及手段相仿，所侵害之法益均非具有不可替代性、不
    可回復性之個人法益，責任非難重複之程度較高，實無大幅
    執行之必要，兼衡受刑人犯後均坦承犯行，犯後態度良好，
    佐以受刑人之動機、情節及行為次數等情狀後整體評價其應
    受矯治之程度，兼衡責罰相當與刑罰經濟之原則，依前揭說
    明，在上開外部性及內部性界限範圍內，定應執行有期徒刑
    9年6月等語。
二、抗告意旨略以：　　
　㈠數罪併罰，有二裁判以上者，依刑法第51條之規定，定其應
    執行之刑，刑法第50條、第53條分別定有明文。是數罪併罰
    ，有二裁判以上者，固得定其應執行之刑，惟以裁判確定前
    所犯為前提，若於一罪之裁判確定後又犯他罪者，僅能併予
    執行，不能依刑法第51條定其應執行之刑（最高法院33年非
    字第19號判例）。
　㈡受刑人已具狀向檢察官聲請定應執行刑，卻漏失本院109年度
    抗字第1710號裁定附表編號1至18所示之罪、臺北地院108年
    度審訴字第20號判決所示之罪、新北地院109年度簡字第439
    4號判決所示之罪，上開之案件均符合定應執行刑之規定，
    惟檢察官卻漏未一併聲請，雖原裁定係以附表編號1為基準
    ，然觀刑法數罪併罰之規定，並無明文需以何裁判為基準，
    應以有利受刑人之要件為基準。法院裁判時應不受檢察官之
    聲請所拘束，故本案為何以附表編號1為裁判基準，應以附
    表編號7為裁判基準較有利被告。若抗告法院認應以檢察官
    所聲請之案件為審查範圍，不免徒生爭議及浪費司法資源，
    懇請法院將受刑人上開案件均一併裁判。
　㈢受刑人就附表編號1、10至13、15為竊盜案件，其餘均為施用
    毒品罪。受刑人所犯竊盜罪未合併前加總為2年4月；施用毒
    品部分，未合併前加總為9年，全部加總為11年4月，然原裁
    定卻定應執行刑9年6月。就所犯竊盜罪之犯罪日期均在107
    年6至9月間，時間顯然密集，而竊盜罪常伴隨施用毒品之情
    況，可謂受毒癮之驅使，有受同情之處。受刑人所犯竊盜案
    件部分，約6成已獲得被害人原諒，其餘被害人仍在協商，
    並非毫無悔意。就施用毒品部分，現今刑事政策以治療優於
    刑罰，施用毒品屬病患型犯罪，可罰性較低，是原審裁定之
    刑實屬過苛。綜上，懇請給予受刑人5至6年左右之刑度，以
    利受刑人服刑期間安排學習技藝，以求早日復歸社會，侍奉
    母親，彌補先前之過，爰請撤銷原裁定，更為較低、較輕、
    較有利之裁定等語。
三、按裁判確定前犯數罪者，併合處罰之；數罪併罰，分別宣告
    其罪之刑，其宣告多數有期徒刑者，於各刑中之最長期以上
    ，各刑合併之刑期以下，定其刑期，但不得逾30年，刑法第
    50條第1項前段、第51條第5款定有明文。參其立法意旨，除
    在緩和多數有期徒刑合併執行所造成之苛酷外，更避免責任
    非難之重複，蓋有期徒刑之科處，不僅在懲罰犯罪行為，更
    重在矯治犯罪行為人、提升其規範意識，及回復社會對於法
    律規範之信賴，是應併合處罰之複數有期徒刑倘一律合併執
    行，將造成責任非難效果重複滿足、邊際效應遞減之不當效
    果，甚至有違責任原則，故採行加重單一刑主義，以期責罰
    相當，是法院就應併合處罰之數個有期徒刑宣告定其應執行
    刑時，不僅應遵守法律所定「以宣告各刑中之最長期為下限
    ，各刑合併之刑期為上限，但最長不得逾30年」之外部界限
    ，並應受法秩序理念規範之比例原則、平等原則、責罰相當
    原則、重複評價禁止原則等自由裁量權內部抽象價值要求界
    限之支配，以使輕重得宜，罰當其責，俾符合法律授與裁量
    權之目的，以區別數罪併罰與單純數罪之不同，兼顧刑罰衡
    平原則（最高法院100年度台抗字第440號裁定意旨參照）。
    具體而言，於併合處罰酌定執行刑，應視行為人所犯數罪犯
    罪類型而定，倘行為人所犯數罪屬相同犯罪類型者（如複數
    竊盜、施用或販賣毒品等），於併合處罰時，其責任非難重
    複程度較高，應酌定較低應執行刑；然行為人所犯數罪雖屬
    相同犯罪類型，但所侵犯者為具有不可替代性、不可回復性
    個人法益（如殺人、妨害性自主），於併合處罰時，其責任
    非難重複程度則較低，自可酌定較高應執行刑；另行為人所
    犯數罪非惟犯罪類型相同，且其行為態樣、手段、動機均相
    似者，於併合處罰時，其責任非難重複程度更高，應酌定更
    低應執行刑；反之，行為人所犯數罪各屬不同犯罪類型者，
    於併合處罰時，其責任非難重複程度甚低，當可酌定較高應
    執行刑。至個別犯罪之犯罪情節或對於社會之影響、行為人
    品性、智識、生活狀況或前科情形等，除前述用以判斷各個
    犯罪之犯罪類型、法益侵害種類、犯罪行為態樣、手段、動
    機是否相同、相似，以避免責任非難過度重複者外，乃個別
    犯罪量處刑罰時已為斟酌之因素，要非定應執行刑時應再行
    審酌者。
四、經查：
　㈠受刑人所犯如附表所示共28罪，宣告刑合計為有期徒刑12年6
    月，原審乃於各該宣告刑之最長期（有期徒刑10月）以上，
    各刑合併之刑期（有期徒刑12年6月）以下，定其應執行刑
    為有期徒刑9年6月，經核並未逾越刑法第51條第5款所定之
    法律外部性界限，亦未較先前曾定應執行刑之加計結果（合
    計之刑期為11年4月）不利，固屬有據。
　㈡惟綜觀受刑人所犯如附表所示之28罪，其中受刑人所犯如附
    表編號1、10至13所示之竊盜罪，係侵害財產法益，非具有
    不可替代性、不可回復性之個人法益，且上開竊盜犯行之犯
    案時間介於107年6月間至同年10月間，約4個月內共犯11次
    （編號1共2罪、編號11共3罪、編號12共2罪、編號13共3罪
    ），時間密接、犯罪類型、手法均相近（上揭各罪宣告刑為
    有期徒刑2月至4月）。而附表編號2、4、6、8、14部分，均
    係犯施用第一級毒品罪，附表編號3、5、7、9、15部分，均
    係犯施用第二級毒品罪，其所犯施用毒品罪之犯罪時間集中
    在107年1月29日至同年10月15日之間，係於約10個月內共犯
    17次（編號3共3罪、編號6共3罪、編號7共4罪），期間甚為
    密接，足見受刑人對於毒品已產生相當依賴性，其為滿足各
    次毒癮而屢犯施用第一級毒品、第二級毒品罪，犯罪態樣、
    手段相同，且係毒品成癮之自殘性犯罪，對於他人生命、身
    體、財產等法益，尚無明顯而重大的實害。是受刑人所犯附
    表各罪於併合處罰時，責任非難重複之程度顯然較高，刑罰
    效果遞減，為符合以比例原則、平等原則、責罰相當原則、
    重複評價禁止原則為內涵之內部性界限，避免其責任非難重
    複程度過高，實應酌定較低應執行刑為宜，以鼓勵其真心改
    過向上，儘早回歸正常社會。原審未衡量上述各罪犯罪類型
    、侵害法益屬性、犯罪行為態樣等因素，遽就受刑人所犯如
    附表所示28罪定應執行刑為有期徒刑9年6月，其裁量權之行
    使，已使責罰未能相當，難謂與裁量權應遵守之內部界限相
    契合，尚非妥適，受刑人據此指摘原裁定不當，認有理由，
    應由本院將原裁定撤銷。又原審既已就附表所示之刑之執行
    刑為實體審酌，則本院自為裁定並未損及受刑人審級利益，
    依刑事訴訟法第413條後段規定得自為裁定。
　㈢本件附表所示各罪所處之有期徒刑，合於數罪併罰之要件，
    且受刑人已就不得易科罰金及得易科罰金之刑聲請合併定應
    執行刑，檢察官之聲請，於法並無不合。爰參酌附表所示各
    罪宣告刑總和上限（有期徒刑12年6月）、各刑中最長期（
    有期徒刑10月），以及前述曾經定應執行刑之內部界限（有
    期徒刑11年4月）。復參酌受刑人前甫因犯竊盜及施用毒品
    等共22罪（其中竊盜13罪、施用第一級、第二級毒品共9罪
    ），經本院於109年10月27日以109年度抗字第1710號裁定應
    執行有期徒刑6年6月確定（下稱本院前案），有本院被告前
    案紀錄表可按。是本案與本院前案犯罪類型、侵害法益、犯
    罪情節及罪數、宣告刑等均極相似，本院就前案定執行刑已
    適度減少總刑期，並審酌受刑人所犯各罪為施用第一級毒品
    7罪、施用第二級毒品10罪、竊盜罪11罪，及其行為態樣、
    手段、動機、侵害法益屬性等一切情狀，為整體非難評價，
    定應執行刑如主文第2項所示。
　㈣至於受刑人抗告意旨所述其已具狀向檢察官聲請定應執行刑
    ，卻漏失本院109年度抗字第1710號裁定附表編號1至18所示
    之罪、臺北地院108年度審訴字第20號判決所示之罪、原審
    法院109年度簡字第4394號判決所示之罪云云。按刑法第50
    條規定：「裁判確定前犯數罪者，併合處罰之。」第53條規
    定：「數罪併罰，有二裁判以上者，依第51條規定，定其應
    執行之刑。」是須以裁定定其應執行之刑者，當以裁判確定
    前所犯者為前提。但於被告一再犯罪，經受諸多科刑判決確
    定之情形，上揭所謂裁判確定，乃指首先確定之科刑判決而
    言，亦即以該首先判刑確定之日作為基準，凡在該日期之前
    所犯之各罪，應依刑法第51條各款規定，定其應執行之刑；
    在該日期之後所犯者，則無與之前所犯者合併定執行刑之餘
    地，最高法院99年度台非字第299號判決參照。則依受刑人
    所犯本院109年度抗字第1710號裁定附表編號1至17所示之罪
    、新北地院109年度簡字第4394號判決所示各罪之犯罪日期
    ，均在本案首先確定之科刑判決，即附表編號1所示桃園地
    院107年度桃簡字第1889號判決確定日期（107年10月17日）
    之後，有本院被告前案紀錄表在卷可參，依法本不符與本案
    合併定應執行刑之要件。況原審依法應受檢察官聲請範圍之
    限制，檢察官並未就受刑人所犯上開另案與本件聲請案件併
    予聲請定其應執行刑，即非屬原審所得審究，原審就此部分
    未予審酌，乃為合法。受刑人抗告意旨請求就其上開所犯之
    另案與本件附表編號1至15所示之罪，併定其應執行刑云云
    ，於法無據，為無理由。
據上論斷，應依刑事訴訟法第413條、第477條第1項，刑法第50
條第1項但書第1款、第2項、第51條第5款、第53條，裁定如主文
。
中　　華　　民　　國　　110 　年　　8 　　月　　6 　　日
                  刑事第七庭    審判長法　官  孫惠琳
                                      法　官  連雅婷
                                      法　官  張育彰
以上正本證明與原本無異。
如不服本裁定，應於收受送達後5 日內向本院提出抗告狀。
                                      書記官  蔡麗春
中　　華　　民　　國　　110 　年　　8 　　月　　6 　　日

附表：
編號  1 2 3 罪名  竊盜罪 毒品危害防制條例 毒品危害防制條例 宣告刑  各有期徒刑4月，共2罪 有期徒刑6月  各有期徒刑6月，共3罪 犯罪日期  1.107/07/25 2.107/07/28 107年6月11日20時許 1.107/01/29 2.107/03/19 3.107/05/27 偵查(自訴)機關 年度案號  桃園地檢107年度速偵字第3815號 臺北地檢107年度毒偵字第3743號 臺北地檢107年度毒偵緝字第213、215、216號  最後事實審 法院 桃園地院    臺北地院   臺北地院  案號 107年度桃簡字第1889號 107年度審簡字第2251號 107年度審簡字第2212號  判決日期 107/09/14 107/10/30 107/11/12  確定 判決 法院    桃園地院    臺北地院    臺北地院  案號 107年度桃簡字第1889號 107年度審簡字第2251號 107年度審簡字第2212號  判決 確定日期 107/10/17 107/11/21 107/11/29 是否為得易科罰金之案件  是 是 是 備註  桃園地檢107年度執字第16174號 臺北地檢107年度執字第9012號 臺北地檢108年度執字第1345號   業經桃園地院以107年度桃簡字第1889號判決處應執行有期徒刑7月確定  業經臺北地院以107年度審簡字第2212號判決處應執行有期徒刑1年4月確定 

編號  4 5 6 罪名  毒品危害防制條例 毒品危害防制條例 毒品危害防制條例 宣告刑  有期徒刑9月 有期徒刑6月  各有期徒刑10月，共3罪 犯罪日期  107年8月20日晚間8時20分許採尿時回溯26小時內之某時 107年8月19日下午5時許 1.107年7月4日22時45分前26小時 2.107年6月2日某時 3.107年7月12日7時2分前26小時 偵查(自訴)機關 年度案號  臺北地檢107年度毒偵字第4622號 臺北地檢107年度毒偵字第4622號 臺北地檢107年度毒偵緝字第312、313、314、315號  最後事實審 法院    臺北地院    臺北地院   臺北地院  案號 107年度審訴字第1068號 107年度審訴字第1068號 107年度審訴字第1116號  判決日期 108/03/26   108/03/26   108/03/14  確定 判決 法院    臺北地院    臺北地院    臺北地院  案號 107年度審訴字第1068號 107年度審訴字第1068號 107年度審訴字第1116號  判決 確定日期 108/04/16 108/04/16 108/04/30 是否為得易科罰金之案件  否 是 否 備註  臺北地檢108年度執字第3203號 臺北地檢108年度執字第3204號 臺北地檢107年度執字第3708號     業經臺北地院以107年度審訴字第1116號判決處應執行有期徒刑2年4月 

編號  7 8 9 罪名  毒品危害防制條例 毒品危害防制條例 毒品危害防制條例 宣告刑  各有期徒刑6月，共4罪 有期徒刑5月  有期徒刑3月 犯罪日期  1.107年2月12日9時24分採尿前回溯96小時內某時許 2.107年6月1日某時許 3.107年7月4日22時45分為警採尿時起回溯26小時內之某時施用海洛因後幾分鐘許 4.107年7月12日7時2分為警採尿時起回溯26小時內之某時施用海洛因後幾分鐘許 107年8月7日21、22時許 107年8月7日21、22時許 偵查(自訴)機關 年度案號  臺北地檢107年度毒偵緝字第312、313、314、315號 臺北地檢108年度毒偵字第626號 臺北地檢108年度毒偵字第626號  最後事實審 法院    臺北地院    臺北地院   臺北地院  案號 107年度審訴字第1116號 108年度審簡字第668號 108年度審簡字第668號  判決日期 108/03/14   108/04/29   108/04/29  確定 判決 法院    臺北地院    臺北地院   臺北地院  案號 107年度審訴字第1116號 108年度審簡字第668號 108年度審簡字第668號  判決 確定日期 108/04/30   108/05/21   108/05/21 是否為得易科罰金之案件  是 是 是 備註  臺北地檢108年度執字第3709號 臺北地檢108年度執字第4093號 臺北地檢108年度執字第4093號   業經臺北地院以107年度審訴字第1116號判決判處應執行有期徒刑1年10月確定 業經臺北地院以108年度審簡字第668 號判決定應執行有期徒刑6月確定  

編號  10 11 12 罪名      竊盜      竊盜     竊盜 宣告刑  有期徒刑4月 各有期徒刑3月，共3罪  各有期徒刑2月，共2罪 犯罪日期  107/07/03 1.107/06/18 2.107/08/10 3.107/09/13 1.107/07/08 2.107/07/11 偵查(自訴)機關 年度案號  新北地檢108年度偵緝字第648、649、650、651號 新北地檢108年度偵緝字第648、649、650、651號 新北地檢108年度偵緝字第648、649、650、651號  最後事實審 法院    新北地院    新北地院    新北地院  案號 108年度審易字第1120號 108年度審易字第1120號 108年度審易字第1120號  判決日期 108/06/12   108/06/12   108/06/12  確定 判決 法院     新北地院    新北地院    新北地院  案號 108年度審易字第1120號 108年度審易字第1120號 108年度審易字第1120號  判決 確定日期 108/07/16   108/07/16   108/07/16 是否為得易科罰金之案件  是 是 是 備註  新北地檢108年度執字第11564號 新北地檢108年度執字第11564號 新北地檢108年度執字第11564號   業經新北地院以108年度審易字第1120號判決定應執行有期徒刑1年2月確定   

編號  13 14 15 罪名      竊盜  毒品危害防制條例  毒品危害防制條例 宣告刑  各有期徒刑3月，共3罪 有期徒刑9月  有期徒刑6月 犯罪日期  1.107/07/12 2.107/07/20 3.107/10/14 107/10/15 107/10/15  偵查(自訴)機關 年度案號  新北地檢107年度偵字第22221、23968、33158號 新北地檢108年度毒偵字第3650號 新北地檢108年度毒偵字第3650號  最後事實審 法院    新北地院    新北地院    新北地院  案號 108年度審易字第1050號 108年度審訴字第1324號 108年度審訴字第1324號  判決日期 108/06/28   108/08/26   108/08/26  確定 判決 法院     新北地院    新北地院    新北地院  案號 108年度審易字第1050號 108年度審訴字第1324號 108年度審訴字第1324號  判決 確定日期 108/07/29   108/09/17   108/09/17 是否為得易科罰金之案件  是 否 是 備註  新北地檢108年度執字第13740號 新北地檢108年度執字第15014號 新北地檢108年度執字第15015號   業經新北地院以108年度審易字第1050號判決定應執行有期徒刑7月確定